【裁判字號】    91,易,3361
【裁判日期】    920120
【裁判案由】    著作權法
【裁判全文】
臺灣板橋地方法院刑事判決                        九十一年度易字第三三六一號
    公  訴  人  臺灣板橋地方法院檢察署檢察官
    被      告  丙○○  女  三.
右列被告因違反著作權法案件，經檢察官提起公訴（九十一年度偵字第一八二一二號
），本院判決如左：
    主  文
丙○○擅自以重製之方法侵害他人之著作財產權，處有期徒刑柒月。緩刑參年。
扣案之非法重製之影音光碟片「貓狗大戰」、「劍魚」、「震撼教育」各壹套（計陸
片）均沒收。
    事  實
一、丙○○係設於臺北縣永和市○○路○段一二一號「嘉陞影視社」之店員，其明知
    「貓狗大戰」、「劍魚」、「震撼教育」等影音光碟片，均係巨圖科技股份有限
    公司（簡稱巨圖公司）所享有著作財產權之視聽著作物，未經該著作財產權人之
    同意或授權不得擅自重製，為供家人觀看使用，竟基於擅自以重製之方法侵害他
    人之著作財產權之犯意，於民國九十一年七月初某日，在上址店內，自行拷貝之
    ，而接續重製上開「貓狗大戰」、「劍魚」、「震撼教育」影音光碟片各一套（
    計六片）。嗣於九十一年七月十日十六時十五分許，為臺北市政府警察局中正第
    二分局持本院所核發之搜索票，前往上址執行搜索而查獲，並扣得上開非法重製
    之影音光碟片「貓狗大戰」、「劍魚」、「震撼教育」各一套（計六片）。
二、案經被害人巨圖公司訴由臺北市政府警察局中正第二分局移送臺灣板橋地方法院
    檢察署檢察官偵查起訴。
    理  由
一、右揭事實，業據被告丙○○迭於警詢時、檢察官偵查中及本院審理時供承不諱，
    核與告訴人巨圖公司之代理人甲○○、乙○○各於警詢時、檢察官偵查中、本院
    審理時所指述之情節及證人即同案被告鄭俊卿（另由檢察官為不起訴處分）於警
    詢時、檢察官偵查中所證述之情節相符，並有非法重製之影音光碟片「貓狗大戰
    」、「劍魚」、「震撼教育」各一套（計六片）扣案可佐，復有搜索票、扣押筆
    錄、搜索筆錄、扣押物品目錄表及收據各一份、告訴人所提之被侵害影片之相關
    著作權證明文件（含告訴人之公司執照、營利事業登記證等）附卷可稽。又按供
    個人或家庭為非營利之目的，在合理範圍內，得利用圖書館及非供公眾使用之機
    器重製已公開發表之著作；著作之合理使用，不構成著作財產權之侵害，著作權
    法第五十一條、第六十五條第一項固分別定有明文，然同法第六十五條第二項亦
    規定：「著作之利用是否合於第四十四條至第六十三條規定或其他合理使用之情
    形，應審酌一切情狀，尤應注意下列事項，以為判斷之標準︰一、利用之目的及
    性質，包括係為商業目的或非營利教育目的。二、著作之性質。三、所利用之質
    量及其在整個著作所占之比例。四、利用結果對著作潛在巿場與現在價值之影響
    。」，本件重製行為：（一）就利用之目的及性質而言：被告雖非直接供營利而
    為商業性使用，惟其亦非屬非營利之教育目的。（二）就著作之性質而言：被告
    所重製者係屬具濃厚商業性、娛樂性之視聽著作。（三）、就所利用之質量及其
    在整個著作所占之比例而言：被告係將該等著作之全部予以重製。（四）就利用
    結果對著作潛在巿場與現在價值之影響而言：因其重製行為，嗣若提供予其家屬
    觀賞，以該等影片性質上屬濃厚商業性、娛樂性者，則衡情該等家屬豈願再另自
    他處付款購買或租借而觀賞，對潛在巿場與現在價值當具損害性，故本案被告之
    重製行為，尚難認於「合理使用」之範圍內。事證明確，被告之犯行應堪認定。
二、核被告所為，係犯著作權法第九十一條第一項之擅自以重製之方法侵害他人之著
    作財產權罪。被告之數行為於同時同地或密切接近之時地實施，侵害同一之法益
    ，各行為之獨立性極為薄弱，依一般社會健全觀念，在時間差距上，難以強行分
    開，在刑法評價上，以視為數個舉動之接續施行，合為包括之一行為予以評價，
    較為合理，故屬接續犯，而為包括之一罪（最高法院八十六年度臺上字第三二九
    五號判例著有明文）。被告以一行為侵害巨圖公司視聽著作權人之著作權，有同
    種想像競合犯之關係，應依刑法第五十五條之規定，從較重之擅自以重製之方法
    侵害他人之著作財產權罪處斷。爰審酌被告並無前科，有臺灣高等法院檢察署刑
    案紀錄簡覆表一份在卷足憑，其智識程度、生活狀況、被告為供家人觀看使用，
    致有如事實欄所述之犯行，非但侵犯他人之著作權，並破壞我國保護智慧財產權
    之國際形象，其犯罪之動機、目的、手段、次數、重製之數量僅三套，犯罪後坦
    承犯行之態度及被告雖願賠償新臺幣（下同）十五萬元，但因被害人要求賠償二
    十五萬元，致無法達成民事和解，業據被告及告訴人之代理人乙○○供明在卷等
    一切情狀，量處如主文所示之刑，以資懲儆。又被告前未曾受有期徒刑以上刑之
    宣告，業如前述，其因一時失慮，偶罹刑典，經此偵審程序及刑之宣告等教訓後
    ，當知警惕，應無再犯之虞，本院認所宣告之刑，以暫不執行為適當，爰併予宣
    告緩刑三年，以啟自新。
三、扣案之非法重製之影音光碟片「貓狗大戰」、「劍魚」、「震撼教育」各一套（
    計六片），均係被告因犯本件之罪所得之物，業經其供明在卷，均應依刑法第三
    十八條第一項第三款之規定宣告沒收之。至其餘扣案之非法重製之影音光碟片「
    貓狗大戰」一套（計二片），既經被告否認為其所有在卷，且無證據證明係被告
    所有或與本案有關，故不予宣告沒收，合此明。
據上論斷，應依刑事訴訟法第二百九十九條第一項前段，著作權法第九十一條第一項
，刑法第十一條前段、第五十五條、第七十四條第一款、第三十八條第一項第三款，
判決如主文。
本案經檢察官簡美慧到庭執行職務
中    華    民    國      九十二      年      一       月     二十      日
                                      臺灣板橋地方法院刑事第一庭
                                          法  官  楊  千  儀
右正本證明與原本無異。
如不服本判決，應於判決送達後十日內，向本院提出上訴狀。
                                          書記官  吳  河  東
中    華    民    國      九十二      年      一       月     二十三    日
附錄本案論罪科刑法條全文
著作權法第九十一條
擅自以重製之方法侵害他人之著作財產權者，處六月以上三年以下有期徒刑，得併科
新臺幣二十萬元以下罰金。
意圖銷售或出租而擅自以重製之方法侵害他人之著作財產權者，處六月以上五年以下
有期徒刑，得併科新臺幣三十萬元以下罰金。


司法院資訊處製作；財團法人民間司法改革基金會備份。
